【裁判字號】    98,司財管,25
【裁判日期】    990113
【裁判案由】    指定遺產管理人
【裁判全文】
臺灣臺南地方法院民事裁定            98年度司財管字第25號
聲  請  人  臺南市農會
法定代理人  癸○○
代  理  人  王三榮
上列聲請人聲請選任被繼承人辰○○之遺產管理人事件，本院裁
定如下：
    主      文
選任財政部國有財產局臺灣南區辦事處臺南分處為被繼承人辰○
○之遺產管理人。
程序費用新臺幣壹仟元由被繼承人辰○○之遺產負擔。
    理      由
一、按繼承開始時，繼承人之有無不明者，由親屬會議於一個月
    內選定遺產管理人，並將繼承開始及選定遺產管理人之事由
    ，向法院報明；無親屬會議或親屬會議未於前條所定期限內
    選定遺產管理人者，利害關係人或檢察官，得聲請法院選任
    遺產管理人，並由法院依前項規定為公示催告；公示催告期
    限屆滿，無繼承人承認繼承時，其遺產於清償債權，並交付
    遺贈物後，如有剩餘，歸屬國庫；非公用國有財產以財政部
    國有財產局為管理機關， 民法第1177條、第1178條第2項、
    第1185條、國有財產法第12條分別定有明文。
二、聲請意旨略以：被繼承人辰○○（民國○○年○月○日生，身分
    證統一編號：Ｚ000000000號，97年10月23日死亡，生前最後
    住所：臺南市○○區○○里○鄰○○街166號）於86年8月21
    日向聲請人借款新臺幣（下同）200萬元，有本院所核發債
    權憑證1件為證，因被繼承人辰○○於97年10月23日死亡，
    借款尚未清償完畢，遺留有座落於臺南市○○區○○段139
    地號土地1筆可供換價以清償其所積欠之債務，本件有行強
    制執行之實益。惟辰○○之法定繼承人均已拋棄繼承權，亦
    未依民法第1177條、第1178條於法定期限內，召開親屬會議
    並選任遺產管理人，以致聲請人之債權無法行使，為保障聲
    請人即債權人之權益，聲請人爰依法聲請鈞院選任被繼承人
    辰○○之遺產管理人等語。
三、聲請人主張之上開事實，業據提出本院93年度執字第13646
    號債權憑證、98年10月30日南院龍家柔97年度繼字第2477號
    函、繼承系統表、除戶謄本、戶籍謄本、臺南市○○區○○
    段139地號土地登記謄本各1份為證，聲請人主張堪信為真實
    ；復查被繼承人辰○○之繼承人均已拋棄繼承權，業據本院
    調閱97年度繼字第2477號拋棄繼承卷宗核閱無誤，又未準用
    民法第1177條規定選定遺產管理人，而聲請人為被繼承人之
    債權人，故聲請人以利害關係人聲請選任被繼承人之遺產管
    理人，核與上開規定並無不合，應予准許。
四、查本件被繼承人辰○○之繼承人均已拋棄繼承權，足見渠等
    對被繼承人遺產之處置已漠不關心，經本院函詢其繼承人丙
    ○、卯○○、午○○、丑○○、壬○○、寅○○、戊○○、
    庚○○、己○○、巳○○、未○○、申○○、子○○、甲○
    ○、乙○○、辛○○、丁○○○，請其等於文到5日內以書
    面陳明是否願意擔任被繼承人辰○○之遺產管理人，逾期未
    表示視為不願意擔任，上開繼承人均逾期未陳明其意願，視
    為不願意擔任，有送達證書附卷可憑。查被繼承人辰○○之
    遺產，倘無人承認繼承時，將於清償債權，交付遺贈物後，
    歸屬國庫，即無人繼承之遺產若有賸餘，終歸國家所取得，
    則職司國有財產管理之有關機關自係最為適合擔任遺產管理
    之人，況上開機關就遺產管理之有關法律程序亦相當熟悉；
    故為使遺產之處置順利進行，並考量遺產管理之專業性與公
    平性，認選任財政部國有財產局臺灣南區辦事處臺南分處為
    被繼承人辰○○之遺產管理人為適當。
五、依非訟事件法第157條、第24條第1項，裁定如主文。
中    華    民    國    99    年    1     月    13    日
                  家事法庭    司法事務官柯雅菱
以上正本係照原本作成。
如不服本裁定，應於裁定送達後10日內向本院提出抗告狀，並繳
納抗告費新台幣1千元。
中    華    民    國    99    年    1     月    14    日
                              書記官     曾詩珊


司法院資訊處製作；財團法人民間司法改革基金會備份。
